臺灣新竹地方法院刑事判決　　　　　　 95年度簡上字第140號
上　訴　人　臺灣新竹地方法院檢察署檢察官
被　　　告　甲○○
　　　　　　　　　　現另案執行於泰源分監（台東監獄）
　　　　　　　　　　現暫押於新竹監獄
上列上訴人因被告詐欺案件，不服本院95年度竹簡字第279 號，
中華民國95年6 月13日第一審判決（聲請簡易判決處刑書案號：
95年度偵字第555 號及移送併辦案號：95年度偵字第1460號），
提起上訴，本院判決如下：
    主  文
原判決撤銷。
甲○○連續幫助意圖為自己不法之所有，以詐術使人將本人之物
交付，累犯，處有期徒刑陸月，如易科罰金，以銀元參佰元即新
臺幣玖佰元折算壹日；減為有期徒刑參月，如易科罰金，以銀元
參佰元即新臺幣玖佰元折算壹日。
    事  實
一、甲○○前曾因強盜及竊盜案件，經臺灣臺南地方法院以87年
    度訴字第673 號判處有期徒刑3 年2 月及8 月確定，並定執
    行刑為3 年8 月，後經上訴並於87年7 月21日繫屬臺灣高等
    法院臺南分院（87年上訴字第1237號），然經撤回上訴後，
    於民國87年8 月4 日確定，並於91年3 月1 日假釋付保護管
    束期滿而執行完畢。猶不知警惕，其依一般社會生活之通常
    經驗，可預見將帳戶提供不相熟之人，將幫助犯罪集團作為
    實施詐欺犯罪而收取他人款項之用，竟仍基於縱有人以其金
    融帳戶實施詐欺犯罪亦不違背其本意之幫助詐欺取財之概括
    犯意，而連續為下列幫助詐欺行為：(一)先於民國93年間某日
    ，在其位在臺南市○○路○ 段之住處內，將自身所申請使用
    之臺南市水交社郵局帳戶（局號0000000 、帳號0000000 號
    ）之存摺、印章、提款卡及密碼等物以1000元之價格出售予
    綽號「阿義」之不詳姓名及年籍之成年人。嗣該綽號「阿義
    」之成年男子及其所參與之詐騙集團即基於意圖為自己不法
    所有之犯意聯絡，分別於93年8 月15日19時20分，以電話
    向陳明弘誆稱其中獎，並要求先繳稅金15％，使陳明弘於同
    年8 月19日，在台中大雅郵局，以郵政國內匯款之方式，將
    新臺幣（下同）5 萬元，匯入甲○○所申請使用之上開帳戶
    ；另於同年9 月6 日上午11時許，以電話向乙○○誆稱其
    中獎，並稱若以所獲得獎金購買金條可以抵稅捐，並要求加
    入會員，並先繳納會費，使乙○○不疑有詐，於同日下午4
    時15分許，在臺南市西門郵局，以郵政國內匯款方式，將10
    萬元匯入甲○○所申請使用之上開帳戶，嗣陳明弘及乙○○
    均未能再與「阿義」所參與之詐騙集團成員取得聯絡，始知
    受騙。(二)復於93年7 月21日至同年8 月10日期間某日，在台
    南市○○路某泡沫紅茶店內，甲○○將其所取得其女友鄭雅
    琪於93年7 月26日申請使用之臺南虎尾寮郵局帳戶（局號00
    0000 0、帳號0000 000號）之存摺及提款卡、其於93年7 月
    19日申請使用之第一商業銀行金城分行帳戶（帳號00000000
    000 號）之存摺、印章、提款卡及密碼、於93年7 月21日申
    請使用之台灣中小企業銀行台南分行帳戶（帳號0000000000
    0） 之存摺、印章、提款卡及密碼等物，以每本帳戶1000元
    之價格出售給綽號「阿義」之成年男子，提供不詳姓名年籍
    之成年人遂行詐欺之犯行。嗣於同年8 月10日中午12時，由
    不詳姓名年籍之男子所參與之詐騙集團成員，基於意圖為自
    己不法所有之犯意聯絡，以電話向高謝連娣誆稱女兒在其手
    上，須匯款5 萬元，否則對之不利等語，致使高謝連娣不疑
    有詐，於同日前往高雄縣六龜鄉寶來郵局，依指示匯款5萬
    元匯入鄭雅琪所申請之上開帳戶，嗣因高謝連娣之姪女告知
    其女行蹤，始知受騙。
二、案經臺南市警察局第六分局報請臺南地方法院檢察署檢察官
    並主動檢舉偵辦後均呈由臺灣高等法院檢署檢察長令轉新竹
    地方法院檢察署檢察官偵查後聲請以簡易判決處刑並移送併
    辦。
    理  由
一、上揭事實業據被告甲○○於本院審理時坦承不諱（本院96年
    11月6 日審理筆錄第3 頁）。核與被害人李秀蓮、高謝連娣
    指述相符，此外，有郵政國內匯款執據影本、郵局、第一商
    業銀行、台灣中小企業銀行等帳戶開戶資料、交易明細影本
    在卷可稽，被告自白有與之相符之證人證言、書證佐之，其
    自白真實性應足以認定之，本案事證明確，被告犯行已堪認
    定，應依法論科。
二、論罪科刑部分：
（一）新舊法之比較：查刑法部分條文業於94年1月7日修正，94
      年2月2日公布，95年7月1日施行，被告行為後法律已有變
      更，現行刑法第2條第1項規定：「行為後法律有變更者，
      適用行為時之法律，但行為後之法律有利於行為人者，適
      用最有利於行為人之法律」，上開規定乃與刑法第1條罪
      刑法定主義契合，而貫徹法律禁止溯及既往原則，係規範
      行為後法律變更所生新舊法律比較適用之準據法，是刑法
      第2條本身雖經修正，但該條既屬適用法律之準據法，本
      身尚無比較新舊法之問題，應一律適用裁判時之現行刑法
      第2條第1項之規定，為「從舊從輕」之比較，以決定適用
      之刑罰法律，先予敘明。且比較時應就罪刑有關之共犯、
      未遂犯、想像競合犯、牽連犯、連續犯、結合犯，以及累
      犯加重、自首減輕暨其他法定加減原因（如身分加減）與
      加減例等一切情形而為比較，此有最高法院95年第8次刑
      事庭會議決議可資參照。
    1.按修正後刑法施行法增訂第1 條之1 規定：「中華民國94
      年1 月7 日刑法修正施行後，刑法分則編所定罰金之貨幣
      單位為新臺幣。94年1 月7 日刑法修正時，刑法分則編未
      修正之條文定有罰金者，自94年1 月7 日刑法修正施行後
      ，就其所定數額提高為30倍。但72年6 月26日至94年1 月
      7 日新增或修正之條文，就其所定數額提高為3 倍」；而
      刑法第33 條 第5 款則修正為：「主刑之種類如下：五、
      罰金：新臺幣1 千元以上，以百元計算之」。是修正後，
      刑法第339 條第1 項之詐欺取財罪之罰金刑最高額上限雖
      無變更，惟最低額下限則提高為新臺幣1 千元，比較修正
      前、後之刑法，自以行為時關於科處罰金刑之法律較有利
      被告。
    2.被告行為時之刑法第56條規定：「連續數行為而犯同一之
      罪名者，以一罪論。但得加重其刑至2分之1」；惟其行為
      後上開法條業已刪除，該項刪除雖非犯罪構成要件之變更
      ，但已影響行為人刑罰之法律效果，自屬法律有所變更，
      而有比較新舊法之必要；本案被告先後多次幫助詐欺行為
      ，若依舊法規定，僅以1 罪論；若依新法，則須分論併罰
      ，經比較新舊法之結果，應以行為時之舊法較有利於被告
      。
    3.刑法第47條第1 項關於累犯之規定修正為受徒刑之執行完
      畢，或一部之執行而赦免後，5 年以內「故意」再犯有其
      徒刑以上之罪者，為累犯，若再犯之罪為「過失犯」，則
      無累犯規定之適用，然依修正前刑法第47條之規定，過失
      犯亦可構成累犯，此項變動影響行為人之刑罰法律效果，
      亦屬刑法第2 條第1 項之法律變更，應適用最有利於被告
      之法律，本件被告前受有期徒刑執行完畢，於5 年以內再
      故意犯本件有期徒刑以上之罪，不論依修正前之刑法第47
      條，或修正後之刑法第47條第1 項之規定，均構成累犯，
      對被告而言並無有利或不利之情形，自不生新舊法比較之
      問題，應逕依修正後之刑法第47條，論以累犯，並加重其
      刑（最高法院95年度第21次會議）。
    4.被告行為時之刑法第41條第1 項前段規定：「犯最重本刑
      為5 年以下有期徒刑以下之刑之罪，而受6 個月以下有期
      徒刑或拘役之宣告，因身體、教育、職業、家庭之關係或
      其他正當事由，執行顯有困難者，得以1 元以上3 元以下
      折算1 日，易科罰金」，又被告行為時之易科罰金折算標
      準，修正前罰金罰鍰提高標準條例第2 條前段（現已刪除
      ）規定，就其原定數額提高為1 百倍折算1 日，則被告行
      為時之易科罰金折算標準，應以銀元3 百元折算1 日，經
      折算為新臺幣後，應以新臺幣9 百元折算為1 日。惟95年
      7 月1 日修正公布施行之刑法第41條第1 項前段則規定：
      「犯最重本刑為5 年以下有期徒刑以下之刑之罪，而受6
      個月以下有期徒刑或拘役之宣告者，得以新臺幣1 千元、
      2 千元或3 千元折算1 日，易科罰金」，比較修正前後之
      易科罰金折算標準，以行為時之舊法較有利於被告。
（二）核被告所為係犯刑法第339 條第1 項、第30條之幫助詐欺
      取財罪。被告先後多次幫助詐欺犯行，時間緊接，方法相
      同，觸犯構成要件相同之罪名，顯係基於概括犯意反覆為
      之，為連續犯，應依修正前刑法第56條之規定，論以1 罪
      ，並加重其刑。被告販賣第一商業銀行金城分行、台灣中
      小企業銀行台南分行之存摺、金融卡、密碼予詐欺集團成
      員部分，以及被害人陳明弘被害情節部分「即如犯罪事實
      欄一（一）」，雖未據檢察官起訴，惟該等部分與起訴
      部分有連續犯之裁判上一罪關係，且此部分業據檢察官當
      庭請求本院併與審酌，本院自應併予審理。又被告前曾因
      強盜及竊盜案件，經臺灣臺南地方法院以87年度訴字第67
      3 號判處有期徒刑3 年2 月及8 月確定，並定執行刑為3
      年8 月，後經上訴並於87年7 月21日繫屬臺灣高等法院臺
      南分院（87年上訴字第1237號），然經撤回上訴後，於民
      國87年8 月4 日確定，並於91年3 月1 日假釋付保護管束
      期滿而執行完畢等情，有台灣高等法院被告前案紀錄表在
      卷可稽，被告於刑之執行完畢後5年故意再犯本件有期徒
      刑以上之罪，為累犯，應依刑法第47條第1項規定加重其
      刑，並依法遞加之。被告係以幫助他人犯罪之犯意為之，
      應依正犯之刑減輕之，並依法先加後減。原審依刑法第
      339 條第1項、修正前刑法第30條、第47條、第41條第1項
      、罰金罰鍰提高標準條例第1條前段、第2條規定，並審酌
      被告之行為乃助長犯罪集團惡行，嚴重危害交易秩序及社
      會治安及否認犯行等一切情狀，量處被告有期徒刑3月，
      得易科罰金，固非無見；惟被告另有販賣第一商業銀行金
      城分行、台灣中小企業銀行台南分行帳戶存摺、印章、提
      款卡及密碼之連續幫助詐欺犯行，原審未及審酌，且被告
      因犯幫助詐欺罪，其犯罪時間在96年4月24日以前，合於
      96年7 月16日公布生效之中華民國九十六年罪犯減刑條例
      所定之減刑條件，應依該條例第2條第1項第3款、第7條之
      規定，減其宣告刑2分之1，原審亦未及審酌減刑，自應由
      本院將原判決予以撤銷改判。爰審酌被告於本院審理中已
      坦承犯行，顯見已有悔意，被告行為對被害人等造成相當
      程度之財產損害，並破壞社會金融秩序，暨被告之品行、
      智識程度、犯罪之動機、目的、手段等一切情狀，量處如
      主文第2項所示之刑，並減為有期徒刑3月，且依修正前刑
      法第41 條第1項前段之規定，諭知易科罰金之折算標準。
三、據上論斷，應依刑事訴訟法第455 條之1 第1 項、第3 項、
    第364 條、第369 條第1 項前段、第299 條第1 項前段，刑
    法第2條 第1 項前段、第339 條第1 項、第30條、第47條第
    1 項，修正前刑法56條、第41條第1 項前段，中華民國九十
    六年罪犯減刑條例第2 條第1 項第3 款、第7 條、第9 條，
    罰金罰鍰提高標準條例第1 條前段、修正前罰金罰鍰提高標
    準條例第2 條，現行法規所定貨幣單位折算新臺幣條例第2
    條，判決如主文。
本案經檢察官楊仲萍到庭執行職務
中　　華　　民　　國　　96　　年　　11　　月　　26　　日
                  刑事第二庭  審判長法　官  汪漢卿
                                    法  官  蔡川富
                                    法  官  李毓華
以上正本證明與原本無異。
不得上訴。
中　　華　　民　　國　　96　　年　　11　　月　　26　　日
                                    書記官  陳美利
附錄本案論罪科刑法條全文：
中華民國刑法第339條（普通詐欺罪）
意圖為自己或第三人不法之所有，以詐術使人將本人或第三人之
物交付者，處5年以下有期徒刑、拘役或科或併科1千元以下罰金
。
以前項方法得財產上不法之利益或使第三人得之者，亦同。
前二項之未遂犯罰之。
